【裁判字號】    97,家上,295
【裁判日期】    980324
【裁判案由】    離婚等
【裁判全文】
臺灣高等法院民事裁定                 97年度家上字第295號
上  訴  人  乙○○
被 上訴 人  甲○○
                      號
上列當事人間請求離婚事件，上訴人為訴之追加，本院裁定如下
：
      主  文
追加之訴駁回。
追加之訴訴訟費用由上訴人負擔。
      理  由
一、按於第二審為訴之變更或追加，非經他造同意，不得為之。
    但請求之基礎事實同一者，不在此限。民事訴訟法第446條
    第1 項但書、第255 條第1 項第2 款固定有明文。惟所謂請
    求之基礎事實同一，係指變更或追加之訴與原訴之主要爭點
    有其共同性，各請求利益之主張在社會生活上可認為同一或
    關連，而就原請求之訴訟及證據資料，於審理繼續進行在相
    當程度範圍內具有同一性或一體性，得期待於後請求之審理
    予以利用，俾先後兩請求在同一程序得加以解決，避免重複
    審理，進而為統一解決紛爭者，始屬之（最高法院90年度台
    抗字第2 號裁定參照）。
二、查：
  (一)上訴人於原審起訴主張：兩造係夫妻，被上訴人分別於民國
    （下同）93年9 月25日及96年8 月15日均無故毆打伊成傷，
    又多次毆打、辱罵伊致伊受有不堪同居之虐待；兩造為此對
    簿公堂、情感破碎，本件婚姻顯已產生極大問題，爰分別依
    民法第1052條第1 項第3 款及第2 項規定，請求判決離婚（
    見原審卷第6頁、第7頁）。
  (二)上訴人嗣於本院言詞辯論之98年3 月10日當庭提出書狀追加
    主張：被上訴人長年無業，從未交付生活費予伊，又不許伊
    出外安心賺取薪資補貼家用，是惡意遺棄伊於繼續之狀態中
    ，爰依民法第1052條第1 項第5 款規定，請求判決離婚等語
    （見本院卷第35頁）。
  (三)綜上，上訴人原起訴之內容在於被上訴人是否有毆打等行為
    致上訴人受有不堪同居之虐待？本件婚姻是否有不能維持之
    重大事由？追加之訴則涉及被上訴人是否有未支付家用致惡
    意遺棄上訴人於繼續之狀態？其本訴與追加之訴二者間之主
    要爭點迴異，各自請求利益之主張，在社會生活上不具有同
    一性或關連性。兩造在原審及本院準備程序中均未就此等事
    實為攻擊防禦，原請求之訴訟及證據資料，於追加之訴中無
    從援用，上訴人於言詞辯論期日之追加，亦有礙被上訴人之
    防禦及訴訟之終結，揆諸首揭說明，上訴人所為訴之追加，
    於法不合，應予駁回。
三、據上論結，本件追加之訴為不合法，依民事訴訟法第463 條
    、第249 條第1 項第6 款、第95條、第78條，裁定如主文。
中    華    民    國    98    年    3     月    24    日
                    民事第十五庭
                        審判長法  官  林恩山
                              法  官  郭松濤
                              法  官  陳雅玲
正本係照原本作成。
如不服本裁定，應於收受送達後10日內向本院提出抗告狀，並應
繳納抗告費新台幣１千元。
中    華    民    國    98    年    3     月    25    日
                              書記官  葉國乾


司法院資訊處製作；財團法人民間司法改革基金會備份。
